臺灣高等法院臺南分院刑事判決
111年度上訴字第80號
上  訴  人  
即  被  告  蕭聖賢



選任辯護人  嚴庚辰律師
            嚴奇均律師
            柯漢威律師
上列上訴人即被告因傷害等案件，不服臺灣臺南地方法院110年
度訴字第488號中華民國110年11月30日第一審判決（起訴案號：
臺灣臺南地方檢察署110年度營偵字第39號），提起上訴，本院
判決如下：
    主  文
上訴駁回。
    事  實
一、緣蕭國瑞見蕭聖賢年老搬回臺南市○○區○○○老家獨居，住處
    破舊且無盥洗設備，向蕭聖賢表示願意幫忙開啓社區營造屋
    之房門供蕭聖賢洗澡，嗣於某日蕭國瑞忘記開啓社區營造屋
    之房門，使蕭聖賢在戶外等了2個半小時，蕭聖賢因而懷恨
    在心。於民國109年11月22日21時30分許，村內宋江陣在○○
    區○○○○○堂前操演完後，擔任交通指揮之蕭國瑞坐在○○堂前
    階梯上休息，蕭聖賢酒後竟基於傷害之犯意，持木棍從後方
    攻擊蕭國瑞，幸蕭國瑞閃避得宜，木棍打中蕭國瑞之左肩，
    致蕭國瑞受有「左側肩膀挫傷」之傷害。於傷害行為完成後
    ，蕭聖賢又基於恐嚇危害安全之犯意，對蕭國瑞恫稱：「家
    中有槍要回家拿槍打死你」等語，使蕭國瑞心生畏懼，致生
    危害於安全。
二、案經蕭國瑞訴由臺南市政府警察局白河分局報請臺灣臺南地
    方檢察署檢察官偵查起訴。
    理  由
壹、按被告以外之人於審判外之陳述，雖不符刑事訴訟法第159
    條之1至第159條之4之規定，然經當事人於審判程序同意作
    為證據，法院審酌該言詞陳述或書面陳述作成時之情況，認
    為適當者，亦得為證據。又當事人、代理人或辯護人於法院
    調查證據時，知有第159條第1項不得為證據之情形，而未於
    言詞辯論終結前聲明異議者，視為有前項之同意，刑事訴訟
    法第159條之5定有明文。立法意旨在於傳聞證據未經當事人
    之反對詰問予以核實，原則上先予排除，惟若當事人已放棄
    反對詰問權，於審判程序中表明同意該等傳聞證據可作為證
    據，或於言詞辯論終結前未聲明異議，基於尊重當事人對傳
    聞證據之處分權，及證據資料愈豐富，愈有助於真實發見之
    理念，且強化言詞辯論主義，使訴訟程序得以順暢進行，上
    開傳聞證據亦均具有證據能力。查本案所引用之相關證據資
    料（詳後引證據），其中各項言詞或書面傳聞證據部分，縱
    無刑事訴訟法第159條之1至第159條之4或其他規定之傳聞證
    據例外情形，然業經本院審理時予以提示並告以要旨，且各
    經檢察官、被告蕭聖賢及辯護人表示意見，當事人已知上述
    證據乃屬傳聞證據，已明示同意作為本案之證據使用（本院
    卷第76-78、124頁），而本院審酌上開證據資料製作時之情
    況，無不當取供及證明力明顯過低之瑕疵，認以之作為證據
    應屬適當，揆諸前開規定，應認均有證據能力。
貳、認定犯罪事實所憑之證據及理由：
一、訊據被告矢口否認有何上開傷害、恐嚇危害安全之犯行，辯
    稱：因為告訴人騙我，我就去○○堂看，遇到告訴人，我就跟
    告訴人說：「你連我這70歲的老人都騙，難怪你村長選不上
    」等語，但我沒有打告訴人，也沒有說要拿槍射告訴人讓他
    死，這是他們設計我的。又因為那邊有很多狗，我出入都要
    帶木棍，且我帶的木棍是趕豬用的空心木條云云，辯護人亦
    為被告辯護稱：㈠被告表示其與證人蕭浩船、蕭承智間，曾
    有侵占土地衍生的糾紛，故其等證述內容刻意對被告不利。
    ㈡依被告所提出之診斷證明書，手術或就診之日期橫越案發
    時點，手術日期亦先於案發時點，期間亦有與手術相關之症
    狀而至醫院就診，可證明被告手術後之雙手確無法出力握木
    棍，況持之毆打告訴人。㈢被告長年因心臟方面疾病，根本
    不能飲酒，亦無飲酒之事實，何來有員警所述酒後不勝酒力
    之情形？又如被告已不勝酒力，依經驗法則，酒醉後如爛泥
    ，更不可能有力氣手持木棍毆打未飲酒、神智清醒、四肢健
    全的告訴人。㈣案發地點位於臺南市○○區○○○○○堂廟埕前，案
    發時該廟宇的宋江陣練習完畢，現場尚有許多人逗留，且告
    訴人為該社區理事長，在場之眾人均與其熟識，如被告確有
    毆打告訴人之事實，豈可能在場之眾人不積極協助，任由其
    遭毆打？明顯不合理。㈤被告平常用以驅離犬隻所持木棍，
    並非實木材質，僅係一般空心木材，縱認被告確有持之毆打
    告訴人，亦僅有「左側肩膀挫傷」傷害，手段、受害結果均
    非殘忍嚴重，原審量處被告有期徒刑4月，自屬過重，不符
    罪刑相當原則。
二、經查：
  ㈠被告因告訴人未依承諾幫其開啓社區營造屋之房門供其洗澡
    ，使其在外等待2個半小時，因而心生不滿，於前揭時間持
    木棍欲找告訴人理論乙節，業經被告於警詢、本院時坦承在
    卷（警卷第5-7頁、本院卷第78-79頁），核與證人即告訴人
    蕭國瑞於警詢、原審時（警卷第11-15頁、原審卷第176-180
    頁）證述之情節相符。是此部分事實，堪信屬真實。
　㈡證人即告訴人蕭國瑞於偵查時證述：被告一來都沒有講話，
    就拿鋤頭的柄朝我打過來，我頭閃開打到我的肩膀。（被告
    對你說什麼？）他有說要回去拿槍來打死我等語（偵卷第24
    頁）；且於原審時證稱：當天我們在訓練宋江陣，於11月22
    日晚上7點多開始訓練，我在指揮交通。被告第一趟出現，
    就將我的雙手拉住，開始罵我，被告那個晚上共出現三次。
    第二趟，被告戴著安全帽，拿著1隻鋤頭柄，那時我在廟裡
    面跟委員們聊天，被告拿著鋤頭柄就準備要打我，有個委員
    就跟被告說，你拿著鋤頭柄進來到廟裡面可不要亂來，被告
    就走向神明的方向。第三趟被告拿著鋤頭柄，因為我們練習
    結束都會在那邊檢討，我們坐在階梯上喝飲料、吃點心，被
    告一聲不響從我的左後方走過來，我坐的位置背向被告沒看
    到，其他宋江陣的人有看到，說那個人來了，被告就拿鋤頭
    柄往我身上打下來，被告是往我頭上打，我剛好閃過，才會
    打到我的左肩胛。後來我就跟被告搶那根棍子，因該處是樓
    梯，我跟被告就跌倒在地，跌倒後我是自己爬起來，被告躺
    在那邊也沒人要去扶他，最後是自己爬起來。被告打完後，
    在現場，說他家有槍要拿槍來打死我，連煮點心的人都說有
    聽到等語（原審卷第177-179頁）。
　㈢復證人即在場目睹之蕭浩船於原審時證陳：於109年11月22日
    21時30分許，在臺南市○○區○○○里○○堂前，我是去看人家跳
    宋江陣，那時候剛好是宋江陣休息、吃點心的時間，我看到
    被告拿棍子在○○堂前的階梯打蕭國瑞，被告是從蕭國瑞的後
    面打下去，蕭國瑞不知道，可能要打下去的時候宋江陣的人
    在那邊喊，蕭國瑞才知道，是打到左邊還是右邊的肩胛那邊
    ，打1下，後來被告與蕭國瑞就在那邊拉拉扯扯。打完之後
    被告還有向蕭國瑞說你如果一直裝傻，我家裡有槍，我回去
    拿槍要把你打死等語（原審卷第165-170頁）。又證人即宋
    江陣隊員蕭承智於原審時證稱：於109年11月22日21時30分
    許，在○○區○○○里○○堂前，在舉辦宋江陣練習，我是宋江陣
    的隊員。衝突過程我沒有從頭看到尾。我練習完、吃完點心
    ，拿椅子進去再出來時，就看到被告打蕭國瑞，並2人扭打
    在一起，我看到時被告應該是空手，沒有拿東西，那時候蕭
    國瑞的女兒已經在那邊阻止，要把他們拉開，沒有其他人過
    去阻止等語（原審卷第157-164頁）。
　㈣依據證人蕭國瑞、蕭浩船及蕭承智之前開證述內容，就被告
    持木棍如何攻擊告訴人蕭國瑞、毆打之位置、攻擊後雙方互
    為拉扯等節，互為一致，並所述情節，核與診斷證明書所載
    之傷勢相符，有告訴人之奇美醫療財團法人柳營奇美醫院10
    9年11月22日診斷證明書1紙（警卷第23頁）在卷可憑，足見
    被告確於前揭時地，持木棍從後方攻擊告訴人，因告訴人及
    時閃避，木棍擊中告訴人之左肩，致告訴人受有「左側肩膀
    挫傷」之傷害等情，應可認定。又據證人蕭國瑞於偵查、原
    審時、證人蕭浩船於原審時之證詞，堪認被告於前開傷害衝
    突發生後，復向告訴人恐嚇稱：「家中有槍要回家拿槍打死
    你」等語甚明。從而，被告辯稱：我沒有打告訴人，也沒有
    說要拿槍射告訴人讓他死，這是他們設計我的云云，應屬事
    後卸責之詞，不足採信。
　㈤被告及辯護人雖以前揭情詞置辯，惟查：
　⒈證人蕭浩船於警詢時陳稱：（你是否認識蕭聖賢現在是何種
    關係？有無仇恨或財物糾紛？）我不認識蕭聖賢，但我有看
    過他。沒有任何關係。沒有任何仇恨等語（警卷第19頁）。
    又被告並未提出其與證人蕭浩船、蕭承智間，曾有所謂侵占
    土地衍生糾紛之相關事證以為佐證，故難僅憑被告單方且毫
    無根據之陳述，遽認證人蕭浩船、蕭承智之證詞不可採信。
    從而，辯護人辯護稱：證人蕭浩船、蕭承智因前與被告有糾
    紛存在，其等證述內容刻意對被告不利，證述之憑信性明顯
    偏低云云，應屬無據。
　⒉證人即員警陳建源於本院時證述：當時有民眾騎機車到派出
    所報案，我就前往現場處理，到場時約有10餘名民眾在場，
    被告及告訴人都有在現場，衝突已經結束，我問現場其他民
    眾，民眾說被告突然持木棍出現，並持木棍毆打告訴人，因
    告訴人說他肩膀痛需要就醫，我就叫救護車。因我詢問被告
    事情的經過，被告都沒有辦法清楚回答，且從被告身上有聞
    到酒味，站不穩，當時被告有牽腳踏車，我還要攙扶他，不
    然他會晃，所以我認為被告有不勝酒力的情形，但被告是有
    幾分醉意，不是完全酒醉的狀態。又因被告住附近而已，我
    就攙扶被告回家，是被告指引我他的住處，並到住處後被告
    取出他的證件讓我來抄錄他的年籍資料。另我到現場的時候
    ，被告是坐在廟前的階梯上，旁邊有放著1根木棍，我有用
    自己的手機拍照起來。我當時雖有攜帶密錄器過去，但攝影
    的內容不存在，已經銷毀等語（本院卷第125-132頁），並
    有臺南市政府警察局白河分局長安派出所職務報告1份（偵
    卷第43頁）、員警陳建源之手機翻拍照片2張（本院卷第143
    、145頁）在卷可稽。又證人即告訴人蕭國瑞於原審時證述
    ：（警察當天有到現場嗎？）當天我女兒在我身邊她有報警
    ，警察過來，蕭聖賢喝得醉醺醺，說實在的，站都有點站不
    穩等語（原審卷第181頁），且證人蕭浩船於警詢時亦證陳
    ：（蕭聖賢當時是否飲酒後到場？在現場出現幾次？）蕭聖
    賢當天有喝酒，我見他走路很不穩。蕭聖賢到現場3次；第
    一次空手到達現場，第二次第三次後便持木棒到場朝蕭國瑞
    毆打等語（警卷第19頁）。由此可知，被告於本件案發前確
    有飲用酒類，而於員警陳建源到場處理時，無法清楚回答員
    警詢問之問題，站不穩，身上有酒味等情，應可認定。再者
    ，觀之員警陳建源以手機所拍攝之木棍照片（本院卷第145
    頁），該木棍為鋤頭柄（實心木棍），且被告於本院時亦供
    稱：照片中這支木棍是我當天晚上攜帶去現場的，木棍是實
    心的等語（本院卷第136頁）。從而，辯護人辯稱：被告長
    年因心臟方面疾病，根本不能飲酒，亦無飲酒之事實，且被
    告所持木棍，並非實木材質，僅係一般空心木材云云，顯與
    事實不符，核無足憑。
　⒊被告雖提出高雄醫學大學附設中和紀念醫院（下稱高醫）106
    年6月5日、109年6月22日、110年11月3日、110年12月15日
    診斷證明書、高雄市立鳳山醫院（下稱鳳山醫院）100年1月
    24日診斷證明書各1紙（原審卷第199-203頁、本院卷第23-2
    7頁）、長庚醫療財團法人嘉義長庚紀念醫院（下稱嘉義長
    庚醫院）110年8月10日診斷證明書、衛生福利部新營醫院11
    0年10月21日、111年2月14日診斷證明書各1紙（原審卷第22
    7-229頁、本院卷第89頁），欲證明其手部無法出力握木棍
    ，況持之毆打告訴人。惟查，觀之上開鳳山醫院之診斷證明
    書，係於100年1月24日作成，距本件案發時近9年，且診斷
    病症為「多發性神經病變、頸腰椎神經病變」，與被告所辯
    手部無法持木棍傷人，欠缺時間及病症上之合理關聯性。復
    次，關於前開高醫出具之診斷證明書數紙，其中：⑴110年11
    月3日、110年12月15日之診斷證明書，是於案發後約1年，
    該病症既於本件案發後，自難作為被告案發時手部無法出力
    握棍之證明；⑵106年6月5日之診斷證明書，係被告於106年5
    月28日因左鎖骨骨折癒合不良，曾住院手術治療，於106年6
    月25日出院，亦即該次手術時間在本件案發2年半前，自難
    引為被告手部無法持物之證明；⑶109年6月22日之診斷證明
    書，雖係被告因血管張力失調性昏厥、左手第3指伸肌腱損
    傷及左手擦傷等傷勢，於109年6月12日進入該院急診，於同
    年6月13日住院，同年月22日出院，然該診斷證明書並未記
    載被告於出院時是否尚須待復健項目或須接受後續特殊照護
    ，亦無被告後續接受門診治療之相關證明資明，故難引此即
    謂被告於該次住院後半年，即本件案發時，尚無能力持木棍
    傷人。又嘉義長庚醫院110年8月10日診斷證明書係記載：「
    暈厥、陣發性心房顫動病史、急性腎損傷、糖尿病、高血壓
    、高血脂」等病症，並衛生福利部新營醫院110年10月21日
    診斷證明書係記載：「昏厥、心臟衰竭、低血鉀症」等病症
    ，與被告所稱手部無法持木棍傷人，欠缺病理上之關聯性；
    且衛生福利部新營醫院111年2月14日之診斷證明書雖記載：
    「左側鎖骨骨折、左側前臂骨折、頸椎椎間盤突出」等病症
    ，然與本件案發時間，相距有1年多之久，亦難引為被告手
    部無法持物之證明。再參以，被告自陳：因○○鄉○○○附近野
    狗很多，搬回該處後，出門均須携帶木棍以防野狗等語，足
    見被告尚有能力携帶木棍，及以木棍嚇阻、驅趕野狗。從而
    ，被告及辯護人辯稱：被告手術後之雙手無法出力握木棍，
    況持之毆打告訴人云云，當屬無據。
　⒋被告持木棍毆打告訴人後，告訴人即起身與被告相互拉址木
    棍，並均跌倒在地，而後各自起身，且被告持木棍僅毆打告
    訴人1下，並非持續攻擊，已據證人即告訴人蕭國瑞證述如
    前；又於衝突後，即有民眾騎機車前往派出所報案，亦據證
    人即員警陳建源證述在卷。準此，依當時被告與告訴人之衝
    突時間甚短，之後被告即無再有攻擊行為，且有民眾報警處
    理，故無所謂在場之眾人不積極協助，任告訴人遭毆打之情
    事。從而，辯護人所辯上情，亦屬無據。
三、綜上所述，本案事證明確，被告上開傷害、恐嚇危害安全之
    犯行，均堪認定，應依法論科。
參、核被告所為，係犯刑法第277條第1項之傷害罪、第305條之
    恐嚇危害安全罪。又被告所犯上揭二罪，犯意各別，行為互
    殊，應予分論併罰。
肆、原審以被告前揭傷害、恐嚇危害安全之犯行，罪證明確，因
    而適用刑法第277條第1項、第305條、第41條第1項前段，刑
    法施行法第1條之1第1項等規定，並審酌：被告案發時年近7
    0歲，返鄉獨居，未能珍惜同村鄉民互相照顧之善意，僅因
    告訴人一時疏忽未幫其開啓社區營造屋之房門供其洗澡，即
    懷恨在心，並持木棍攻擊告訴人，致告訴人受傷，實應非難
    。兼衡被告犯後否認犯行，毫無悔意，態度惡劣，且未與告
    訴人和解，亦未賠償告訴人之損失。暨被告自陳已離婚、退
    休獨居，有1名成年子女等一切情狀，分別量處被告有期徒
    刑四月（傷害罪）、拘役三十日（恐嚇危害安全罪），並均
    諭知易科罰金之折算標準。復說明：被告持以攻擊告訴人之
    木棍1支，並未扣案，被告稱係在案發現場樹下撿到，並無
    證據足認係被告所有，爰不為沒收之諭知。本院審核原審認
    事用法俱無不合，並原審判決已詳細記載其審酌科刑之一切
    情狀之理由，既未逾越法定刑度，又未濫用自由裁量之權限
    ，核無不當或違法之情形，故本院認原審所量處之刑，亦屬
    允當。被告上訴意旨猶執前詞否認犯罪，及以原審就傷害罪
    部分量刑過重為由，指摘原判決不當，為無理由，應予駁回
    。
據上論斷，應依刑事訴訟法第368條，判決如主文。
本案經檢察官蘇聖涵提起公訴，檢察官劉榮堂到庭執行職務。
中　　華　　民　　國　　111 　年　　4 　　月　　21　　日
                  刑事第三庭    審判長法　官  陳連發
                                      法　官  何秀燕
                                      法　官　洪榮家　　
以上正本證明與原本無異。
傷害罪部分如不服本判決應於收受送達後20日內向本院提出上訴
書狀，其未敘述上訴理由者，並得於提起上訴後20日內向本院補
提理由書（均須按他造當事人之人數附繕本）「切勿逕送上級法
院」。
恐嚇危害安全罪部分不得上訴。
　　　　　　　　　　　　　　　　　　　書記官　謝麗首　
中　　華　　民　　國　　111 　年　　4 　　月　　21　　日
附錄本案論罪科刑法條全文
中華民國刑法第277條第1項：
傷害人之身體或健康者，處5年以下有期徒刑、拘役或50萬元以
下罰金。
中華民國刑法第305條：
以加害生命、身體、自由、名譽、財產之事恐嚇他人，致生危害
於安全者，處2年以下有期徒刑、拘役或9千元以下罰金。